臺灣苗栗地方法院民事小額判決
111年度苗小字第756號
原      告  明台產物保險股份有限公司

法定代理人  松延洋介


訴訟代理人  王一如  
被      告  涂俸溥  

上列當事人間請求侵權行為損害賠償事件，本院於民國111年10
月5日言詞辯論終結，判決如下：
    主      文
被告應給付原告新臺幣39,135元，及自民國111年8月20日起至清
償日止，按年息5%計算之利息。
原告其餘之訴駁回。
訴訟費用新臺幣1,000元由被告負擔新臺幣662元，餘由原告負擔
。
本判決原告勝訴部分得假執行。
　　事實及理由
壹、程序方面：
一、按因侵權行為涉訟者，得由行為地之法院管轄；被告住所、
    不動產所在地、侵權行為地或其他據以定管轄法院之地，跨
    連或散在數法院管轄區域內者，各該法院俱有管轄權；同一
    訴訟，數法院有管轄權者，原告得任向其中一法院起訴，民
    事訴訟法第15條第1項、第21條、第22條分別定有明文。本
    件被告雖住於嘉義縣朴子市，不在本院管轄區域內，惟本件
    車禍肇事地點係在苗栗縣苑裡鎮境內，即侵權行為地在本院
    管轄區域內，是依前開規定，本院自有管轄權，先予敘明。
二、被告經合法通知，未於言詞辯論期日到場，核無民事訴訟法
    第386條各款所列情形，爰依原告之聲請，由其一造辯論而
    為判決。
貳、實體方面：
一、原告起訴主張略以：
（一）被告於民國109年9月19日15時50分許，駕駛車牌號碼000-
      0000號租賃小客車，行經苗栗縣○○鎮○○里○○00號前時，因
      未注意車前狀況、未保持安全距離，撞及訴外人彭怡菁（
      下稱彭怡菁）所有、訴外人林政揚（下稱林政揚）駕駛之
      車牌號碼000-0000號自用小客車（下稱系爭車輛），致系
      爭車輛受損，經送桃苗汽車股份有限公司苑裡服務廠（下
      稱桃苗汽車公司）修理，修復費用共計新臺幣（下同）59
      ,136元（工資18,803元、烤漆18,110元、零件22,223元）
      。經彭怡菁即被保險人向原告辦理出險，原告已悉數賠付
      被保險人，依保險法第53條之規定取得代位被保險人對被
      告之損害賠償請求權。
（二）本件事故係因被告前開過失行為所致，依民法第184條第1
      項前段、第191條之2規定，被告應負損害賠償責任。爰依
      保險代位及侵權行為之法律關係提起本件訴訟。並聲明：
      被告應給付原告59,136元，及自起訴狀繕本送達被告翌日
      起至清償日止，按年息5%計算之利息。
二、被告則未於言詞辯論期日到場，亦未提出準備書狀作何聲明
    或陳述。
三、得心證之理由：
（一）原告主張前揭事實，業據其提出系爭車輛行車執照暨林政
      揚之駕駛執照、苗栗縣警察局通霄分局社苓派出所道路交
      通事故當事人登記聯單、初步分析研判表、現場圖、現場
      及車損照片、桃苗汽車公司之估價單暨電子發票證明聯、
      明台產物保險股份有限公司汽車險賠款同意書等件為證（
      見本院卷第17至47頁）。且有苗栗縣警察局通霄分局111
      年7月7日霄警偵字第1110011111號函覆本院之A3類道路交
      通事故調查紀錄表、道路交通事故現場圖、現場暨車損照
      片等件為證（見本院卷第53至89頁）。被告經合法通知，
      未於言詞辯論期日到場，亦未提出準備書狀爭執，依民事
      訴訟法第280條第3項、第1項規定，視同自認。是本院審
      酌原告提出之上開證據，堪信原告之主張為真實。
（二）按因故意或過失，不法侵害他人之權利者，負損害賠償責
      任；汽車、機車或其他非依軌道行駛之動力車輛，在使用
      中加損害於他人者，駕駛人應賠償因此所生之損害，民法
      第184條第1項、第191條之2本文分別定有明文。又汽車行
      駛時，駕駛人應注意車前狀況及兩車併行之間隔，並隨時
      採取必要之安全措施，道路交通安全規則第94條第3項亦
      有明文。查被告駕駛車號000-0000號租賃小客車由苗140
      線東往西直行行駛，於苗栗縣○○鎮○○里○○00號前（苗140
      線）追撞前方停等紅燈、林政揚所駕駛之系爭車輛，系爭
      車輛復推撞前方亦停等紅燈之自小客車，致系爭車輛受損
      等情，有道路交通事故現場圖之肇事經過摘要欄、現場照
      片等件在卷可稽（見本院卷第65、73、79、83、87至89頁
      ）。又處理本件交通事故之警察機關亦認本件交通事故可
      能之肇事原因係被告駕駛車輛未注意車前狀態所致，亦有
      原告提出之苗栗縣警察局道路交通事故初步分析研判表可
      憑（見本院卷第21頁）。故本院綜合肇事經過摘要及上開
      交通事故資料，堪認被告未保持隨時得剎車停止之距離，
      亦未注意車前狀況，肇致本件事故，被告應負損害賠償之
      責，並應負全部過失責任。
（三）次按不法毀損他人之物者，被害人得請求賠償其物因毀損
      所減少之價額，民法第196條亦有明定。又請求賠償物被
      毀損所減少之價值，得以修復費用為估定標準，但以必要
      者為限，例如修理材料費以新品換舊品應予折舊（最高法
      院77年第9次民事庭會議決議參照）。查系爭車輛因前述
      事故受損經修繕後，計支出修理費用59,136元（工資18,8
      03元、烤漆18,110元、零件22,223元），有桃苗汽車公司
      出具之估價單暨電子發票證明聯為證（見本院卷第37至45
      頁），堪以採信。又系爭車輛於102年1月（未載明日以該
      月15日計，民法第124條第2項後段參照）出廠，有系爭車
      輛行車執照1份在卷可稽（見本院卷第17頁），至事故發
      生時，即109年9月19日止，約使用7年8月又4日，依前揭
      說明，零件22,223元部分應予折舊，方屬公允。又依營利
      事業所得稅查核準則第95條第6項規定：「固定資產提列
      折舊採用定率遞減法者，以1年為計算單位，其使用期間
      未滿1年者，按實際使用之月數相當於全年之比例計算之
      ，不滿1月者，以1月計」，依此方法計算，系爭車輛實際
      使用年數應以7年9月計。而依行政院所頒「固定資產耐用
      年數表」及「固定資產折舊率表」規定，自用小客車之耐
      用年數為5年，再依財政部（58）如財稅發字第1083號發
      佈之固定資產折舊採定率遞減法之計算方法，其每年應折
      舊千分之369，採用定率遞減法計算折舊者，其最後1年之
      折舊額，加歷年折舊累計額，其總和不得超過該資產成本
      原額之10分之9，故逾耐用年數之自用小客車仍有相當於
      新品資產成本百分之10之殘值。系爭車輛既已逾耐用年數
      ，其修理費用中之零件費用22,223元，扣除折舊額後，僅
      能就其中10分之1之殘值認為係必要之零件修復費用，參
      諸上揭規定以定率遞減法計算結果，系爭車輛零件修復部
      分折舊後之殘值為元（計算式：22,223元×1/10＝2,222元
      ，小數點以下四捨五入），應認為屬必要之修復費用。故
      原告請求零件2,222元，加上支出不必折舊之工資18,803
      元、烤漆18,110元，合計必要修復費用為39,135元（計算
      式：2,222元+18,803元+18,110元=39,135元），即屬有據
      。
（四）再按被保險人因保險人應負保險責任之損失發生，而對第
      三人有損害賠償請求權者，保險人得於給付保險金後代位
      行使被保險人對於第三人之請求權，保險法第53條第1項
      前段定有明文。又此項法定代位權之行使，有債權移轉之
      效果，故於保險人給付賠償金額後，被保險人對於第三人
      之請求權即移轉於保險人；另損害賠償祇應填補被害人實
      際損害，保險人代位被害人請求損害賠償時，依保險法第
      53條第1項規定，如其損害額超過或等於保險人已給付之
      賠償金額，固得就其賠償之範圍，代位請求賠償，如其損
      害額小於保險人已給付之賠償金額，則保險人所得代位請
      求者，應祇以該損害額為限（最高法院69年度台上字第92
      3號判決、65年台上字第2908號判例要旨參照）。查原告
      業已依保險契約之約定賠付系爭車輛之修理費用，而系爭
      車輛之必要修復費用為39,135元等情，已如前述。揆諸前
      開說明，原告自得代位行使被保險人對被告之損害賠償請
      求權，惟其所得代位被保險人向被告請求之損害額，應以
      必要修復費用即39,135元為限。
（五）末按給付無確定期限者，債務人於債權人得請求給付，經
      其催告而未為給付，自受催告時起，負遲延責任；其經債
      權人起訴而送達訴狀，或依督促程序送達支付命令，或為
      其他相類之行為者，與催告有同一之效力；前項催告定有
      期限者，債務人自期限屆滿時起負遲延責任；又遲延之債
      務，以支付金錢為標的者，債權人得請求依法定利率計算
      之遲延利息；應付利息之債務，其利率未經約定，亦無法
      律可據者，週年利率為5%，民法第229條第2項、第233條
      第1項前段、第203條定有明文。查原告得請求被告賠償之
      前揭金額，未據原告主張定有給付之期限，則原告請求自
      起訴狀繕本送達被告之翌日即111年8月20日（見本院卷第
      93頁，已於111年8月9日寄存送達被告之送達證書，於111
      年8月19日生送達效力）起至清償日止，按年息5%計算之
      利息，並未逾上開規定之範圍，自無不合。
四、綜上所述，原告依保險代位及侵權行為之法律關係，訴請被
    告給付39,135元，及自111年8月20日起至清償日止，按年息
    5%計算之利息，為有理由，應予准許；逾此範圍之請求，為
    無理由，應予駁回。又本件係依小額訴訟程序所為被告敗訴
    之判決，依民事訴訟法第436條之20規定，應依職權宣告假
    執行。
五、本件事證已臻明確，原告其餘攻擊防禦方法及所提出之各項
    證據資料，核與判決結果不生影響，爰不逐一論列，併此敘
    明。
據上論結，原告之訴為一部有理由、一部無理由，爰依民事訴訟
法第385條第1項前段、第79條前段、第436條之20，判決如主文
。
中　　華　　民　　國　　111 　年　　10　　月　　19　　日
                  苗栗簡易庭  法　官　陳秋錦
以上正本係照原本作成。
如不服本判決，應於判決送達後20日內，以判決違背法令為理由
，向本院提出上訴狀並表明上訴理由，及須按他造當事人之人數
附繕本。如委任律師提起上訴者，應一併繳納上訴審裁判費。
上訴理由應表明：
  一、原判決所違背之法令及其具體內容，
  二、依訴訟資料可認為原判決有違背法令之具體事實。
如未表明上訴理由者，應於上訴後20日內向本院提出上訴理由。
當事人如對本件訴訟內容有所疑義，得聲請閱卷。
中　　華　　民　　國　　111 　年　　10　　月　　19　　日
                              書記官　張智揚